【裁判字號】    98,上易,105
【裁判日期】    980630
【裁判案由】    損害賠償
【裁判全文】
臺灣高等法院高雄分院民事判決         98年度上易字第105號
上  訴  人  丙○○
被上訴人    乙○○
被上訴人    甲○○
前列二人共同
訴訟代理人  洪條根律師
上列當事人間請求損害賠償事件，上訴人對於民國98年3 月30日
臺灣高雄地方法院96年度訴字第1582號第一審判決提起上訴，本
院於98年6 月17日言詞辯論終結，判決如下：
    主  文
上訴駁回。
第二審訴訟費用由上訴人負擔。
    事實及理由
一上訴人起訴主張：門牌號碼高雄市○○區○○街49、51號房屋
  為其所有（下稱系爭房屋屋），與被上訴人乙○○於民國92年
  間買受之同街55巷1 號房屋毗鄰（下稱乙○○舊屋），嗣乙○
  ○於同年9 月間將舊屋拆除重建（下稱55巷1 號房屋），當時
  乙○○為保證其拆除舊屋重建後不會造成鄰屋危害，乃書立承
  諾書，應允如因重建舊屋造成系爭房屋損害，願負全責（下稱
  系爭承諾書）。詎乙○○開挖舊屋後系爭房屋即成危樓，且重
  建期間因小地震致系爭房屋受有結構受損、房屋漏水，上訴人
  乃自行鳩工修復，而支出新臺幣（下同）234,500 元。又乙○
  ○舊屋建成後登記為被上訴人甲○○所有，且施工中由甲○○
  支付工資與工人，足見被上訴人確有共同侵權行為，爰依系爭
  承諾書及侵權行為等法律關係提起本訴等語。求為判決：被上
  訴人應連帶給付234,500 元，及自起訴狀繕本送達翌日，即96
  年6 月26日起至清償日止，按年息5%計算之利息。（原審為上
  訴人全部敗訴之判決，經上訴人聲明不服）於本院聲明：(一)原
  判決廢棄。(二)被上訴人應連帶給付234,500 元，及自96年6 月
  26日 起至清償日止，按年息5%計算之利息。
二被上訴人則以：乙○○舊屋係於92年9 月間拆除重建，重建中
  確曾承諾如因此肇致系爭房屋結構受到破壞性損害，願意負責
  。嗣上訴人曾因系爭房屋發生漏水現象，而於93年11月9 日與
  乙○○達成和解，由乙○○賠償5 萬元，並簽立收據表示此後
  除結構損壞，再有小毛病之修理，與許家（指被上訴人2 人）
  無關等語（下稱系爭收據）。詎上訴人竟於乙○○舊屋拆除重
  建4 年後，以系爭房屋因乙○○舊屋拆除受損而請求賠償，非
  指系爭房屋結構受損，而係發生漏水，則依兩造上開和解，上
  訴人自不得再為請求。另系爭房屋老舊，屋齡長達40餘年，如
  逢地震或大雨受有損害，乃屬當然，再者，上訴人既未能證明
  此損害為乙○○舊屋拆除重建所造成，被上訴人自無侵權責任
  及有發生系爭承諾書約定之情事等語置辯。於本院聲明如主文
  所示。
三兩造所不爭執之事項：
(一)於92年9 月間拆除乙○○舊屋重建時，乙○○曾向上訴人承諾
  如因此致系爭房屋結構受到破壞性情況，願意負責。嗣因上訴
  人主張漏水造成損害，乙○○與上訴人乃成立和解，由乙○○
  賠償上訴人5 萬元。
(二)乙○○舊屋重建時由甲○○支付工程款項，且登記為55巷1 號
  房屋所有權人。
四協商整理兩造爭點如下：
(一)系爭房屋3 樓浴廁馬桶沖水後，於1 樓浴廁壁面有滲水情形發
  生，是否係開挖乙○○舊屋施工時造成水管破裂而漏水？如是
  ，其回復原狀所需之費用為何？
(二)系爭房屋是否因55巷1 號房屋排水管漏水致生結構受損、房屋
  牆壁漏水、地基泡水？如是，其回復原狀所需之費用為何？
五系爭房屋3 樓浴廁馬桶沖水後，於1 樓浴廁壁面有滲水情形發
  生，是否係開挖乙○○舊屋施工時造成水管破裂而漏水？如是
  ，其回復原狀所需之費用為何？
(一)按侵權行為須以故意或過失不法侵害他人之權利為要件；又以
  侵權行為為原因，請求回復原狀或賠償損害者，應就其權利被
  侵害之事實負立證之責，最高法院17年上字第35號、19年上字
  第38號判例要旨足資參照。本件上訴人主張被上訴人因將舊屋
  拆除重建致系爭房屋受有結構受損、漏水之損害，乃有過失不
  法行為，並侵害上訴人財產權，依上開判例要旨，上訴人自需
  證明系爭房屋受有結構受損、漏水之事實，且該損害係因被上
  訴人將乙○○舊屋拆除重建所致，始得請求被上訴人連帶賠償
  其損害。
(二)經查：原審囑託高雄市土木技師公會鑑定系爭房屋有無漏水及
  其原因，經鑑定人前往55巷1 號房屋，在該屋5 樓雨水排水孔
  、1 至4 樓污水排水孔採灌注染劑試水方式進行漏水測試、在
  與系爭房屋銜接處採水管噴水方式進行滲水測試之結果，判定
  55巷1 號房屋內之雨、污水排水管染劑均未進入系爭房屋而無
  滲漏，且系爭房屋頂樓及與55巷1 號房屋銜接之牆面亦未發現
  滲水痕跡，乃判定55巷1 號房屋與系爭房屋屋頂銜接處亦均無
  滲漏情形。至系爭房屋3 樓浴廁馬桶沖水後，於1 樓浴廁壁面
  有滲水情形發生，應係55巷1 號房屋牆壁內之管線破損，導致
  水流經由管線破損處滲入壁體由，再由牆壁裂隙滲出所致，至
  於是否為55巷1 號房屋建造施工所致，因無施工前之現況資料
  可資比對，尚無法據以判定等節，有高雄市土木技師公會97年
  3 月17日高市土技字第09700958號鑑定書在卷可稽。足認系爭
  房屋僅有於3 樓浴廁馬桶沖水後，其1 樓浴廁壁面才有滲水情
  形，且該滲水原因可能係因55巷1 號房屋與系爭房屋銜接之牆
  壁內管線破損，惟該管線破損之原因為何，則無從認定。次查
  ：原審為確定55巷1 號房屋牆壁內之管線破損情形，亦會同鑑
  定人至系爭房屋現場鑽探，並發現系爭房屋1 樓浴廁壁面確有
  水屑產生一節，有原審97年1 月14日勘驗筆錄在卷可憑（見原
  審卷第292 頁至第294 頁），固足認系爭房屋1 樓與55巷1 號
  房屋銜接牆壁內之管線有漏水現象，惟該處水管漏水業經上訴
  人修繕完畢，且上訴人自承無法證明該漏水係開挖乙○○舊屋
  施工時未將牆壁內水管固定，致灌漿後水管脫開而造成等語（
  見本院卷第29頁），則上訴人雖證明其所有之系爭房屋受有漏
  水之損害，惟並未能證明係因乙○○舊屋翻建施工致兩屋銜接
  牆壁內之管線破損，亦未能證明係55巷1 號房屋內之雨、污水
  排水管及兩屋銜接處有破損致雨、污水滲漏入系爭房屋情形，
  亦即上訴人未證明該損害係因被上訴人將舊屋拆除重建之不法
  侵權行為所致。是以揆諸上開說明，上訴人自不得請求被上訴
  人賠償其損害。又查：乙○○雖出具系爭承諾書表明願因拆除
  乙○○舊屋造成系爭房屋結構性受損負責賠償一節，有兩造不
  爭執其真正之系爭承諾書在卷可按（見原審卷第8 頁），惟因
  上訴人所指系爭房屋之1 樓浴廁壁面有滲水情形，乃與乙○○
  於系爭承諾書所表示願負賠償之結構受到破壞情形不同，故上
  訴人自無從依系爭承諾書請求乙○○賠償。是以，本院就其損
  害若干，即無庸審酌。
(三)至上訴人請求應將55巷1 號房屋內之雨、污水排水管堵住灌水
  ，再予鑑定查明系爭房屋有無因55巷1 號房屋排水管漏水致生
  結構受損、房屋漏水等語。惟查：上訴人自承55巷1 號房屋之
  雨、污排水管於大雨及地震時應未遭堵住（見本院卷第29頁）
  ，則上開排水管既未因遭堵住致管線滲漏入系爭房屋，上訴人
  請求以上開方式鑑定，自與本件請求無涉，而無必要。況且，
  上訴人於原審亦請求依上開方式鑑定系爭房屋有無漏水，亦經
  鑑定人周宏一技師到庭表示其於鑑定時向兩造說明其測試之方
  式，徵詢兩造意見，未據其等反對，且所測試之排水口出口有
  好幾處，實務上顯有困難採用堵水方式測試，另依實際上若假
  設系爭屋屋之漏水係鄰屋造成，應以流水流暢狀況判斷，非以
  堵住情形設定等語（見原審卷第313 頁），亦即工程實務上發
  生排水管滲漏，係以流水流暢狀況判斷，而經鑑定結果，55巷
  1 號房屋內之雨、污水排水管、與系爭房屋屋頂銜接處均無滲
  漏情形，業如前述，則上訴人請求再送鑑定，自無必要。
六系爭房屋是否因55巷1 號房屋排水管漏水致生結構受損、房屋
  牆壁漏水、地基泡水？如是，其回復原狀所需之費用為何？
(一)按和解有使當事人所拋棄之權利消滅之效力，乃民法第737 條
  所明定。經查：乙○○於92年9 月間拆除舊屋重建時，曾向上
  訴人承諾如因此致系爭房屋結構受到破壞性情況，願意負責。
  嗣因上訴人主張漏水造成損害，乙○○乃與上訴人達成協議，
  賠償上訴人5 萬元，上訴人遂於系爭收據載明「茲收到漢昌街
  55巷3 號（即乙○○舊屋）乙○○先生因興建房屋數次漏水造
  成漢昌街49、51號之損害精神上之賠償金5 萬元，此後除結構
  損害，再有小毛病之修理與許家無關，丙○○立，93.11.9 」
  一節，為兩造所不爭執（見本院卷第30頁、第38頁），並有兩
  造不爭執其真正之系爭承諾書、收據附卷為憑（見原審卷第8
  頁、第36頁）。足認係上訴人與乙○○因乙○○舊屋拆建造成
  漏水，所為損害賠償之和解，則揆諸上開規定，和解雙方即兩
  造自應受拘束。又系爭收據雖載「精神上」之補償，然此應是
  因當時並未能提出具體之財產上損害，或無法計算財產上損害
  所致，否則不至於捨具體財產上損害於不顧，反而僅請求精神
  上損害。再佐以乙○○與丙○○旋即補充記明「此後除結構損
  害，再有小毛病之修理與許家無關」等語，顯亦就往後可能發
  生之財產上損害，除房屋結構損壞部分外，亦協議約定不得請
  求損害賠償。是以上訴人主張並無捨棄其他權利等語，尚與事
  實不合，而不足採。
(二)次查：原審囑託高雄市土木技師公會鑑定系爭房屋，並未發現
  有可歸責於55巷1 號房屋之漏水事由，業如前述，另亦未見系
  爭房屋有何結構性遭破壞情事一節，亦有上揭鑑定報告可稽，
  又因上訴人迄今未能提供系爭房屋原始建造資料以供比對，參
  以上訴人所提出之相片，並未發現其屋內、外觀有何結構遭破
  壞情事，復與原審先後3 次勘驗所見吻合，有照片、勘驗筆錄
  在卷可佐（見原審卷第79頁至第80頁、第100 頁至第102 頁、
  第249 頁至第252 頁、第292 頁至第299 頁），足認系爭房屋
  並無因可歸責於55巷1 號房屋之漏水事由致其結構性遭破壞之
  情事，則上訴人主張系爭房屋因乙○○舊屋拆除重建導致結構
  性破壞，自不足採。據此上訴人自無從依系爭承諾書請求損害
  賠償，另亦因無系爭收據所指因乙○○舊屋重建造成結構性破
  壞得另行主張之情事發生，上訴人乃應受雙方和解之拘束而不
  得再請求賠償。
(三)因上訴人未能證明系爭房屋係因55巷1 號房屋排水管漏水致生
  結構受損、房屋牆壁漏水、地基泡水，則其依系爭承諾書、收
  據之和解，乃不得向被上訴人請求回復原狀所需之費用，故本
  院自無庸就所需回復原狀之費用予以審酌。
七綜上所述，上訴人主張本於系爭承諾書及侵權行為之法律關係
  ，請求被上訴人連帶給付234,500 元，及自96年6 月26日起至
  清償日止，按年息5%計算之利息，為無理由，不應准許。原審
  為上訴人敗訴之判決，並無不合。上訴意旨指摘原判決不當，
  求予廢棄改判，為無理由，應予駁回。
八據上論結，本件上訴為無理由，依民事訴訟法第449 條第1 項
  、第78條，判決如主文。
中    華    民    國    98    年    6     月    30    日
                            民事第四庭
                                審判長法官  蔡文貴
                                法      官  黃科瑜
                                法      官  謝靜雯
以上正本證明與原本無異。
本件不得上訴。
中    華    民    國    98    年    6     月    30    日
                                書  記  官  唐奇燕


司法院資訊處製作；財團法人民間司法改革基金會備份。
